【裁判字號】    98,抗,1272
【裁判日期】    990413
【裁判案由】    誣告
【裁判全文】
臺灣高等法院刑事裁定                  98年度抗字第1272號
抗  告  人
即  自訴人  丙  ○
            乙○○
上二人共同
代  理  人  楊嘉馹律師
被      告  甲  ○
上列抗告人即自訴人因被告誣告案件，不服臺灣臺北地方法院中
華民國98年11月4日98年度自字第56號裁定，提起抗告，本院裁
定如下：
    主  文
原裁定撤銷，發回臺灣臺北地方法院。
    理  由
一、自訴意旨詳如附件自訴狀所載。
二、原裁定意旨略以：
  (一)、被告甲○確實曾與林益邦一同用餐出遊，亦曾將發票人陳
      朱慶之數紙面額20萬元支票，交友人或周芙夙存入其帳戶
      內。惟被告及林益邦均否認該面額20萬元支票係來自林益
      邦及被告每月接受林益邦金援20萬元之情，抗告人即自訴
      人2人亦始終未曾提出相當之證明，且自訴人乙○○前揭
      報導之依據，大部分來自曾任被告經紀人助理之周芙夙陳
      述。然周芙夙因以虛偽之本件壹週刊報導之事項告知自訴
      人乙○○，經臺灣臺北地方法院檢察署檢察官以98年度偵
      字第2244號提起公訴，可證明壹週刊所報導之本段內容是
      否真實，猶有相當可疑。
  (二)、被告與陳致遠相識，並於93年曾至歐洲旅遊，亦曾與陳致
      遠同時出現在新加坡、曼谷，陳致遠也在機場為其刷卡購
      買商務艙之機票回臺灣，自訴人乙○○報導前，向周芙夙
      查證，且取得被告之95年8月23日旅行業者代收轉付收據
      ，與本件報導事實之航空公司訂位紀錄。又呂正成確於94
      年間匯款50萬元至被告之合作金庫帳戶業經另案判決認定
      ，固係屬實。然本件被告所爭執之重點，乃在於該等報導
      敘述陳致遠與被告有「婚外情」、被告同時周旋於3個男
      人間、被告收受該3人之金錢或其他利益，並且以「已婚
      少東。同遊歐洲」、「交友複雜、裝乖扯謊」等引人不當
      聯想之字句充作報導標題...被告雖在自訴丙○、乙○○
      誹謗案件中，無法證明所訴屬實，自訴人2人於本案中亦
      無法證明被告明知壹週刊前述報導內容全屬真正，而仍誣
      告丙○、乙○○誹謗。
  (三)、被告指上開報導之標題誇大不實，損及名譽，因此對丙○
      、乙○○提出自訴以尋求救濟，殊不能遽以誣告罪論處。
三、經查：
  (一)、按92年9月1日施行之新刑事訴訟法之相關規定，關於證據
      法則中傳聞法則及其例外之適用，已有具體之規定，因之
      ，被告以外之人於審判外之言詞或書面陳述，除法律有規
      定者，不得作為證據，此項傳聞法則及其例外之適用，自
      應在判決內加以說明，始為適法（最高法院94年度台上字
      第6361號判決參照）。本件原法院98年10月12日準備程序
      時，被告之辯護人已陳明證據能力部分已以書狀表示意見
      ( 見原法院卷第123頁背面)，而被告於98年8月14日已具
      狀就自訴狀所提出之證物3支票影本、證物6之96年3月29
      日蘋果日報報導、證物7被告訂票紀錄、旅行社代收轉付
      明細、證物8之96年3月29日優仕網引聯合報新聞網等證物
      ，陳明不具證據能力等語（見原法院卷第100頁），足見
      當事人就該部分之證據能力有所爭執。惟原裁定於理由欄
      內認定自訴人取得被告之95年8月23日旅行業者代收轉付
      收據，與8月25日搭乘新加坡航空由臺北出發至新加坡、8
      月27日由新加坡飛往曼谷、8月28日由曼谷飛往臺北之訂
      位紀錄等相關事實，雖係引用被告另案自訴丙○、乙○○
      妨害名譽判決所載之事實，惟原裁定未予說明認定事實所
      憑之證據，除有不備理由之違法外，另查閱上開事實相關
      訴訟資料，似係自訴人2人所提出，而被告已否認證據能
      力之自訴證據7，然原裁定未就證據能力先予說明，揆諸
      上揭意旨，已有未當。
  (二)、次按自訴案件係由自訴人以自訴取代檢察官之公訴，且檢
      察官於審判期日所得為之訴訟行為，於自訴程序，由自訴
      代理人為之，刑事訴訟法第329條第1項定有明文，則自訴
      人及自訴代理人就被告犯罪事實，即應依同法第161條第1
      項負舉證責任，並指出證明之方法。又當事人、代理人聲
      請調查證據，審判長除認為有不當者外，不得禁止之，同
      法第163條第1項規定甚明。故自訴人就被告犯罪事實已為
      舉證，並指出調查方法（含聲請調查證據）時，則法院就
      其所提出之證據，已否足使法院合理可疑被告犯罪？所指
      出之證明方法，已否指出調查途徑、與待證事實有無關聯
      性等事項，即應予以審查，審查結果如認其舉證不足，無
      法使法院合理可疑被告犯罪，或依其舉證所指出之證明方
      法，無調查可能性，或與待證事實均無關聯，始有依本法
      第326條第3項駁回自訴之餘地。本件自訴代理人於原法院
      提出聲請傳喚證人周芙夙、葉明熹、黃金燦欲證明被告收
      受林益邦20萬元之事實、傳喚證人白雅婷、林麗鴻、宋淑
      秋、李芳妮欲證明陳朱慶所收受之支票，與被告及林益邦
      有無關聯、傳喚證人呂正成匯款50萬元予被告之目的，及
      函查國泰世華銀行周芙夙94年5月至8月代收支票之事實等
      證據方法(見原法院卷第106頁)，原法院即應依上揭所載
      予以審查，以為認事用法之依據。惟原裁定並未調查，亦
      未說明上開證據調查後，是否無法證明自訴人2之報導屬
      實，反卻說明「但丙○、乙○○於本案中亦無法證明被告
      乃明知壹週刊前述報導內容全屬真正，而仍誣告丙○、乙
      ○○誹謗」等語(見裁定書第7頁)。則依據自訴人所提出
      之聲請，是否無憑，有無必要依據刑事訴訟法第326條第3
      項之規定調查審酌後，再確認被告是否犯罪嫌疑不足，即
      待斟酌，原裁定未說明自訴人所聲請調查之證據無調查無
      調查必要之理由，自有未洽。
四、綜上所述，抗告意旨指摘原法院裁定不當，非顯無理由，原
    裁定既有上開可議之處，應由本院將原法院裁定予以撤銷，
    發回原法院更為妥適之裁判。
據上論結，應依刑事訴訟法第413條前段，裁定如主文。
中    華    民    國    99    年    4     月    13    日
            刑事第二十二庭審判長法  官  郭雅美
                                法  官  李麗珠
                                法  官  洪于智
以上正本證明與原本無異。
不得再抗告。
                                書記官  強梅芳
中    華    民    國    99    年    4     月    14    日

司法院資訊處製作；財團法人民間司法改革基金會備份。
